臺灣高雄地方法院民事裁定　九十一年訴字第六三四號
　　原　　　告　庚○○
　　　　　　　　辛○○
　　被　　　告　甲○○○
 　　　　　　 　戊○○
　　　　　　　　丙○○
　　　　　　　　乙○○
　　　　　　　　丁○○
右當事人間請求塗銷所有權移轉登記事件，本院裁定如左：
    主      文
原告之訴駁回。
訴訟費用由原告負擔。
    理      由
一、按訴訟標的於確定之終局判決中經裁判者，當事人不得就該法律關係更行起訴；
    又原告之訴其訴訟標的為確定判決之效力所及者，法院應以裁定駁回之，民事訴
    訟法第四百條第一項及第二百四十九條第一項第七款分別定有明文。而所謂同一
    事件者，係指當事人、訴訟標的及訴之聲明同一者而言。經查：
    （一）被告甲○○○、戊○○、丙○○、乙○○、丁○○為訴外人呂金錠（為前
          訴訟之被告）之繼承人，原告曾於民國八十五年六月二十九日依據民法第
          七百六十七條規定，向本院起訴請求訴外人呂金錠應將其於五十三年四月
          二十二日（５３）旗字第二一五四、二一五五號及五十四年九月十三日（
          ５４）旗字第五八五七號以買賣為原因就坐落高雄縣旗山鎮○○○段地號
          一四三號土地（以下稱系爭土地）面積四九二平方公尺（合一四八．八坪
          ）之所有權移轉登記予以塗銷，並將土地一四八．八坪返還原告。原告主
          張系爭土地為其與訴外人陳開明各有應有部分一五八二分之七九一，訴外
          人呂金錠於五十三年間藉為原告及訴外人陳開明辦理系爭土地繼承登記，
          向原告之母陳黃綢取得印鑑、所有權狀等證件之際，於同年四月二十二日
          分別以高雄縣旗山地政事務所旗字第二一五四、二一五五號收件（以下分
          別稱二一五四號收件、二一五五號收件）將原告繼承取得應有部分其中之
          一五八二分之二五０、一五八二分之四一以買賣為原因移轉登記予被告郭
          陳雪枝（被告己○○○部分以判決駁回）及呂金錠名下，並將訴外人陳開
          明繼承取得之應有部分其中一五八二分之二九一以旗字第二一五五號將應
          有部分中之一五八二分之二九一以買賣為原因移轉登記予呂金錠名下，嗣
          於五十四年九月十三日再將被告己○○○前揭自原告取得之應有部分一五
          八二分之二五０以高雄縣旗山地政事務所旗字第五八五七號收件（以下稱
          五八五七號收件）以買賣為原因移轉登記予呂金錠名下，實則原告及陳開
          明與呂金錠間，原告與被告己○○○間，及己○○○與呂金錠間，就系爭
          土地均無任何買賣關係及物權移轉行為，訴外人呂金錠自始未取得系爭土
          地之應有部分一五八二分之五八二，其應將該部分土地返還原告及訴外人
          陳開明（於前訴訟為共同原告，嗣由辛○○繼承並承受訴訟）等語。
    （二）惟本院於前訴訟判決認定原告不能證明系爭不動產移轉登記有何無效之原
          因，其請求塗銷系爭土地之移轉登記及返還土地為無理由，而駁回原告之
          訴（案號：本院八十五年度訴字第一四八一號）。嗣原告上訴二審，經台
          灣高等法院高雄分院八十七年度上字第七六號判決認定：原告就系爭土
          地應有部分一五八二分之二五０以買賣為原因移轉登記予被告己○○○部
          分（第二一五四號收件），依土地法第四十三條之規定，有絕對效力，而
          被告己○○○將前揭應有部分一五八二分之二五０移轉登記予訴外人呂金
          錠部分（第五八五七號收件），則無證據證明訴外人呂金錠取得該部分有
          何惡意或非法情事可言，應受前開善意信賴登記之保護，原告就此部分之
          請求，不應准許。原告及訴外人陳開明分別將系爭土地之應有部分一五
          八二分之四一及一五八二分之二九一移轉登記予訴外人呂金錠部分（第二
          一五五號收件），因證人陳黃綢之證詞不足以證明訴外人呂金錠有騙取原
          告及訴外人陳開明印鑑之事實、原告於該案訴訟中所提出之錄音帶尚難採
          為對其有利之證據、訴外人呂金錠所提出之不動產杜絕契上所蓋高雄縣旗
          山鎮公所印文，經法務部調查局鑑定結果，該印文為真正，堪認確經高雄
          縣旗山鎮公所監證、及訴外人辛○○與呂金錠曾於八十五年間就系爭土地
          交換事宜達成協議，足認訴外人辛○○自始即知呂金錠為共有人而無爭執
          ，其前開協議之行為，顯已引起訴外人呂金錠之正當信任，且事隔多年，
          始爭執訴外人呂金錠就系爭土地無為共有人之權利，有違誠實信用原則等
          情，從而原告不能證明系爭不動產移轉登記有何無效之原因，其依民法第
          七百六十七條規定請求塗銷該次移轉登記及返還土地之訴，自屬無據，並
          以判決駁回上訴。原告復就上開判決表明不服，並上訴第三審，惟經最高
          法院以九十一年度台上字第一一七號裁定駁回上訴確定。上揭情形經本院
          調閱歷審卷證查明無訛，兩造就此亦不爭執，堪信為實在。
    （三）原告於本件訴訟則主張被告甲○○○、戊○○、丙○○、乙○○、丁○○
          之被繼承人呂金錠，於五十三年間騙取原告之印鑑及所有權狀，將原告就
          系爭土地之應有部分其中一五八二分之二五０，偽造出賣不動產杜絕契，
          以買賣為原因移轉登記予被告己○○○名下（第二一五四號收件），再偽
          造被告己○○○與自己之出賣不動產杜絕契，將前揭應有部分一五八二分
          之二五０以買賣為原因移轉登記予呂金錠名下（第五八五七號收件），前
          開買賣契約及移轉登記均為無效，爰依民法第七百六十七條規定，請求呂
          金錠之繼承人即被告甲○○○、戊○○、丙○○、乙○○、丁○○應將前
          揭應有部分一五八二分之二五０於五十四年九月十三日以第五八五七號收
          件所為之所有權移轉登記予以塗銷。查本件訴訟之當事人即就第五八五七
          號收件塗銷移轉登記之原被告分別為庚○○及呂金錠之繼承人李金鶯、呂
          榮龍、丙○○、乙○○、丁○○，與前訴訟同一；訴之聲明為被告李金鶯
          、戊○○、丙○○、乙○○、丁○○就前揭應有部分一五八二分之二五０
          以第五八五七號收件所為之所有權移轉登記，應予塗銷，為前訴訟訴之聲
          明所包括，訴之聲明同一；訴訟標的為民法第七百六十七條物上請求權，
          據原告所述之原因事實，亦與前訴訟相同，蓋前訴訟法院雖就呂金錠以第
          二一五五號收件直接取得應有部分共一五八二分之三三二（一五八二分之
          四一加上一五八二分之二九一）及第二一五四、五八五七號收件輾轉取得
          應有部分一五八二分之二五０分別論斷，已如前述，惟收件案號僅為地政
          機關行政編排方便之用，並非訴訟標的客體本身，亦非既判力之對象，依
          原告主張之事實，前開地政機關以第二一五四、二一五五、五八五七號收
          件所為之移轉登記，均係訴外人呂金錠騙取原告之印鑑、所有權狀，偽造
          出賣不動產杜絕契，持之向地政機關辦理移轉登記而成，其所述之對象均
          為系爭土地，故事實及原因同一，又前訴訟法院就前開第二一五五號收件
          部分，實體審認原告不能證明訴外人呂金錠騙取印鑑及移轉登記有無效原
          因之事實，且就第五八五七號收件部分，認定原告不能證明訴外人呂金錠
          取得所有權有何惡意情事，故應受信賴登記之保護，此部分雖未詳論買賣
          契約是否無效，然就第二一五五號收件部分既認定訴外人呂金錠騙取印鑑
          之事實不能證明，而兩者均屬訴外人呂金錠就同筆土地先後所為之移轉登
          記，僅應有部分不同，且原告主張訴外人呂金錠騙取印鑑之事實同一，則
          應認前開第五八五七號收件部分之法律關係已於前訴訟確定之終局判決中
          經實體裁判，是本件訴訟應受前訴訟既判力所拘束。從而本件原告復主張
          被告甲○○○、戊○○、丙○○、乙○○、丁○○應將前揭應有部分一五
          八二分之二五０於五十四年九月十三日以第五八五七號收件所為之所有權
          移轉登記予以塗銷之部分，與前訴訟當事人、訴之聲明及訴訟標的均相同
          ，顯違反一事不再理之原則，於法不合。
二、綜合上述，原告就同一法律關係對於被告即呂金錠之繼承人甲○○○、戊○○、
    丙○○、乙○○、丁○○等人復提起本件之訴，違反一事不再理原則，應予駁回
    。又原告之訴既不合法，其聲請鑑定訴外人呂金錠錄音帶談話內容、譯文及傳訊
    在場證人莊瑞平，並命被告甲○○○本人親自到庭部分，即無調查之必要，附此
    敘明。
三、據上論結，依民事訴訟法第二百四十九條第一項第七款、第九十五條、第七十八
    條，裁定如主文。
中　　　華　　　民　　　國　　九十一　　年　　　十　　　月　　十七　　　日
                              臺灣高雄地方法院民事第五庭
~B審判長法官　黃蕙芳
~B　　　法官  林玉心
~B　　　法官　鍾素鳳
右為正本係照原本作成。
如對本裁定抗告須於裁定送達後十日內向本院提出抗告狀。
中　　　華　　　民　　　國　　九十一　　年　　　十　　　月　　十七　　　日
~B法院書記官　黃麗緞
